【裁判字號】    90,訴,516
【裁判日期】    900330
【裁判案由】    妨害自由
【裁判全文】
台灣台中地方法院刑事判決                            九十年度訴字第五一六號
    公  訴  人  台灣台中地方法院檢察署檢察官
    被      告  乙○○
右列被告因妨害自由等案件，經檢察官提起公訴（八十九年度偵字第二０四七四號）
，本院判決如左：
    主    文
乙○○共同以非法方法剝奪人之行動自由，處有期徒刑肆月，如易科罰金，以佰元
折算壹日。
    事    實
一、緣乙○○於民國（下同）八十九年三月三日，在台中市某處，以新台幣（下同）
    八十九萬元之價格，向甲○○購買懸掛車號Ｍ六－七九六二號車牌之自用小客車
    一輛，乙○○購得該車後即供己代步之用。嗣其於八十九年十月二十二日晚上七
    時二十分許，乙○○前往台中市○○區○○路二段三五三號住處地下室駕駛前揭
    自用小客車時，為埋伏於該處之員警逮捕，並以該車之車體係屬他人失竊之贓物
    為由將乙○○帶回偵辦（乙○○此部分所涉之竊盜罪嫌，台中市警察局第一分局
    前以八十九年十月二十三日以中分一刑字第六二四一號移送台灣台中地方法院檢
    察署偵查中）。乙○○因不甘付錢買車蒙受損失又身涉刑案，竟委請設於台中市
    ○○路○段六三一號十八樓之一之「富大國際財務管理有限公司」之不詳年籍姓
    名之成年男子四人處理（其中一位姓「陳」），而與該四位成年男子共同基於犯
    意聯絡，於八十九年十月二十四日晚上某時，假藉其友人有意購買寶石之事，誘
    請甲○○於翌日（二十五日）前往台中市○○路○段七五二之六號七樓進行商議
    ，嗣甲○○不疑有他遂依約於二十五日中午前往台中市○○路○段七五二之六號
    七樓，惟乙○○稱欲購買寶石之人不在該處，而由乙○○再帶同甲○○前往台中
    市○○路○段六三一號十八樓之一之「富大國際財務管理有限公司」後，乙○○
    與上開不詳年籍姓名之四位成年男子竟基於普通害之犯意聯絡，於質問甲○○出
    售贓車予乙○○，惟甲○○予以否認，該四名男子則出手毆打甲○○之臉部、胸
    部，致使甲○○受有臉部二處瘀傷（各約一×一公分）、前胸瘀傷（約二×二公
    分）等傷害，且不讓甲○○離開該財務管理公司，而以此非法方法剝奪甲○○之
    行動自由，並強迫甲○○與渠等行無義務之和解行為，而該四名男子中之「陳」
    姓男子又勒逼甲○○打電話請人處理此事，並以加害生命、身體之事，出言恐嚇
    「如果第一通沒有人來解決打斷一支腳，如果第二通沒有人來解決就打斷第二支
    腳，如果第三通還沒有人來解決就把我從十八樓推下去。」等語，使甲○○心生
    畏懼，致生危害於其安全。甲○○不得已，乃於當日下午五時三十分許打電話給
    其居住在台東市○○街二九號之姊姊王淑美，請求王淑美先借支票幫忙處理該次
    糾紛，王淑美因認事態嚴重遂予答允；嗣後該四名男子即請人在台東市綽號「阿
    枝」之不詳姓名成年男子前往王淑美之住處拿取王淑美所簽發以台東區中小企業
    銀行為付款人，面額分別為五十萬元（票據號碼TAA0000000號）及四十三萬元（
    票據號碼TAA0000000號）之支票二紙，甲○○亦交出現金三萬五千元予「陳」姓
    男子，乙○○與上開四名成年男子始將甲○○釋放，總計剝奪甲○○近五個小時
    之自由。
二、案經甲○○訴由台中市警察局第二分局移送台灣台中地方法院檢察署檢察官偵查
    起訴。
    理    由
一、訊據被告乙○○對於八十九年三月三日，在台中市某處，以八十九萬元之價格，
    向甲○○購買懸掛車號Ｍ六－七九六二號車牌之自用小客車一輛，供己代步之用
    。嗣於八十九年十月二十二日晚上七時二十分許，在台中市○○區○○路二段三
    五三號住處地下室駕駛前揭自用小客車時，為埋伏於該處之員警逮捕，並以該車
    之車體係屬他人失竊之贓物為由，遭警帶回偵辦，嗣其因不甘付錢買車蒙受損失
    又身涉刑案，竟委請設於台中市○○路○段六三一號十八樓之一之「富大國際財
    務管理有限公司」之不詳年籍姓名之成年男子四人處理，而於八十九年十月二十
    四日晚上某時，假藉其友人有意購買寶石之事，誘請甲○○於翌日（二十五日）
    前往台中市○○路○段七五二之六號七樓進行商議，嗣甲○○不疑有他遂依約於
    二十五日中午前往台中市○○路○段七五二之六號七樓，惟伊向甲○○稱欲購買
    寶石之人不在該處，而由乙○○再帶同甲○○前往台中市○○路○段六三一號十
    八樓之一之「富大國際財務管理有限公司」後，甲○○確有遭四名男子出手毆打
    。嗣甲○○有打電話予居住在台東市○○街二九號之王淑美，請求王淑美先借支
    票幫忙處理該次糾紛，而伊透過人在台東市綽號「阿枝」之不詳姓名成年男子前
    往王淑美之住處拿取王淑美所簽發以台東區中小企業銀行為付款人，面額分別為
    五十萬元（票據號碼TAA0000000號）及四十三萬元（票據號碼TAA0000000號）之
    支票二紙，甲○○亦交出現金三萬五千元之情，固據其於警、偵訊及本院審理時
    供承不諱，惟矢口否認有何傷害、妨害自由之犯行，辯稱：我沒有叫人打告訴人
    ，因現場係我朋友的公司，有其他人三、四人在該處我不認識，我質問他賣我的
    那部車係贓車，我告訴他我被警察抓去製作筆錄，告訴人說不是贓車，旁邊的人
    聽到一時氣憤，就打告訴人，我有勸架，勸他們不要打他。我沒有強迫他和解，
    我只是請他把錢還給我，我跟他買那部車捌拾玖萬，因買了以後我自己有整理維
    修，我叫他賠我玖拾參萬。我沒有恐嚇告訴人說他如果不還錢要把他從樓上推下
    去云云。經查：
  (一)右揭事實，業據告訴人甲○○於警、偵訊及本院審理時指訴綦詳，核與證人王淑
    美於警、偵訊時證述情節相符，並有診斷證明書一紙、證人王淑美簽發之以台東
    區中小企業銀行為付款人，面額分別為五十萬元（票據號碼TAA0000000號）及四
    十三萬元（票據號碼TAA0000000號）之支票及退票理由單影本二紙附卷可稽。而
    被告乙○○前因其向甲○○購買車輛遭警查獲係屬贓車而被移送偵辦之情，亦有
    該警卷影本附卷可資佐證。
  (二)再以，被告既係委請設於台中市○○路○段六三一號十八樓之一之「富大國際財
    務管理有限公司」之不詳年籍姓名之成年男子四人處理有關伊與告訴人甲○○之
    購車糾紛。且被告又係於八十九年十月二十四日晚上某時，假藉其友人有意購買
    寶石之事，誘請甲○○於翌日（二十五日）前往台中市○○路○段七五二之六號
    七樓進行商議，嗣甲○○不疑有他遂依約於二十五日中午前往台中市○○路○段
    七五二之六號七樓，惟被告進而將甲○○帶往台中市○○路○段六三一號十八樓
    之一之「富大國際財務管理有限公司」，於質問甲○○賣贓車遭警查緝，並要求
    甲○○賠償後，因甲○○否認及拒絕賠償，隨即遭富大國際財務管理有限公司四
    名男子毆打。嗣被告並取得告訴人甲○○所交付之三萬五千元現金，及證人王淑
    美所簽發之以台東區中小企業銀行為付款人，面額分別為五十萬元（票據號碼TA
    A0000000號）及四十三萬元（票據號碼TAA0000000號）之支票二紙。顯見被告在
    委請「富大國際財務管理有限公司」之不詳年籍姓名之成年男子四人處理有關購
    車糾紛後，即在該等人指示下將告訴人甲○○誘騙至富大國際財務管理有限公司
    內，任由四名成年男子對告訴人為傷害、妨害自由、恐嚇等行為，則被告與該四
    名成年男子，具有犯意聯絡及行為分擔，至堪認定。
  (三)綜上，被告前開所辯，無非係圖卸責之詞，委無足採。事證明確，被告右揭犯行
    ，洵堪認定。
二、按刑法第三百零二條之妨害自由罪，係妨害他人自由之概括規定。故行為人具有
    一定目的，以非法方法剝奪人之行動自由，除法律別有處罰較重之規定，應適用
    各該規定處斷外，如以使人行無義務之事或妨害人行使權利為目的，而其強暴脅
    迫復已達於剝奪人行動自由之程度，即祇成立本罪，不應再依同法第三百零四條
    論處，誠以此項使人行無義務之事或妨害人行使權利之低度行為應為剝奪人行動
    自由之高度行為所吸收，不能以其目的係在使人行無義務之事或妨害人行使權利
    ，認為係觸犯刑法第三百零二條第一項及第三百零四條第一項之罪名，依同法第
    五十五條從一重處斷（最高法院二十九年度台上字第三七五七號判例、四十年度
    台上字第三四八號、五十二度台上字第一五七三號裁判意旨參照）。本件被告與
    其他四名成年男子，推由該四名男子出手毆打告訴人，且以加害生命、身體之事
    ，出言恐嚇「如果第一通沒有人來解決打斷一支腳，如果第二通沒有人來解決就
    打斷第二支腳，如果第三通還沒有人來解決就把我從十八樓推下去。」等語，使
    甲○○心生畏懼，致生危害於其安全，進而以非法方法剝奪告訴人之自由，其目
    的即在於強迫告訴人和解，以解決購買車輛所引起之糾紛。(一)故核被告所為，係
    犯刑法第二百七十七條第一項之傷害罪、第三百零二條第一項之妨害自由罪、第
    三百零五條之恐嚇危害安全罪。(二)被告以使人行無義務之事之低度行為應為剝奪
    人行動自由之高度行為所吸收，不另論罪，公訴人認被告尚涉有刑法第三百零四
    條第一項之罪，尚有未洽，附予敘明。(三)被告所犯刑法第二百七十七條第一項之
    傷害、第三百零二條第一項之妨害自由、第三百零五條之恐嚇危害安全三罪間，
    有方法結果之牽連關係，為牽連犯，應從一重之刑法第三百零二條第一項之妨害
    自由罪處斷。(四)被告與其他四名成年男子具有犯意聯絡及行為分擔，為共同正犯
    。(五)爰審酌被告有賭博之不良素行，僅因懷疑告訴人出售贓車，致其遭警方查獲
    偵查，心有不甘，不思尋正當途徑訴請賠償，竟委請財務管理公司，以傷害、恐
    嚇及剝奪告訴人自由等非法方法，強迫告訴人和解，造成告訴人受傷，且危害社
    會安全，惟念其犯後態度良好，及告訴人所受傷害非重等一切情狀，量處如主文
    所示之刑，並諭知易科罰金之折算標準，以資懲儆（查被告行為後，刑法第四十
    一條業已於九十年一月十日修正公布，同年月十二日生效，修正後刑法第四十一
    條第一項前段規定「犯最重本刑為五年以下有期徒刑以下之刑之罪，而受六個月
    以下有期徒刑或拘役之宣告，因身體、教育、職業、家庭之關係或其他正當理由
    ，執行顯有困難者，得以一元以上三元以下折算一日，易科罰金。」，與修正前
    刑法第四十一條規定「犯最重本刑為三年以下有期徒刑以下之刑之罪，受六個月
    以下有期徒刑或拘役之宣告，因身體、教育、職業、家庭之關係，執行顯有困難
    者，得以一元以上三元以下折算一日，易科罰金。」不同。比較新舊法結果，以
    新法較有利於行為人，故依刑法第二條第一項前段規定，本件自應適用裁判時之
    法律即修正後刑法第四十一條第一項前段之規定，併此敘明。）。
據上論斷，應依刑事訴訟法第二百九十九條第一項前段，刑法第二條第一項前段、第
二十八條、第三百零二條第一項、第二百七十七條第一項、第三百零五條、第五十五
條、第四十一條第一項前段（修正後），罰金罰鍰提高標準條例第一條前段、第二條
，判決如主文。
中      華      民      國    九十      年      三      月     三十     日
                                台灣台中地方法院刑事第四庭
                                    法  官  顏    世    傑
右正本證明與原本無異。
如不服本判決，應於判決送達後十日內，向本院提出上訴狀（應附繕本）。
                                    書記官
中      華      民      國    九十      年      四      月       二     日
附錄本案論罪科刑法條：
刑法第二百七十七條第一項：
  傷害人之身體或健康者，處三年以下有期徒刑、拘役或一千元以下罰金。
刑法第三百零二條第一項：
  私行拘禁或以其他非法方法，剝奪人之行動自由者，處五年以下有期徒刑、拘役或
  三百元以下罰金。
刑法第三百零五條：
  以加害生命、身體、自由、名譽、財產之事，恐嚇他人致生危害於安全者，處二年
  以下有期徒刑、拘役或三百元以下罰金。


司法院資訊處製作；財團法人民間司法改革基金會備份。
